臺灣新北地方法院三重簡易庭民事簡易判決 
                                   110年度重簡字第1252號
原      告  葉敏杰  
被      告  夏宏燊  
上列當事人間債務人異議之訴等事件，經本院於民國110 年11月
23日言詞辯論終結，判決如下：
    主  文
確認被告就本院一一０年度司促字第八八二九號支付命令所載，
原告應給付被告新臺幣貳萬肆仟陸佰肆拾貳元及自支付命令送達
翌日起至清償日止，按年息百分之五計算之利息，及督促程序費
用新臺幣伍佰元之債權，於超過新臺幣柒仟叁佰玖拾叁元及自支
付命令送達翌日起至清償日止，按年息百分之五計算之利息，及
督促程序費用新臺幣伍佰元之債權範圍內，對原告不存在。
被告不得持本院一一０年度司促字第八八二九號支付命令為執行
名義於超過新臺幣柒仟叁佰玖拾叁元及自支付命令送達翌日起至
清償日止，按年息百分之五計算之利息，及督促程序費用新臺幣
伍佰元之債權範圍內，對原告為強制執行。
原告其餘之訴駁回。
訴訟費用由被告負擔十分之七，其餘由原告負擔。
    事  實  及  理  由
一、原告主張：緣被告以原告駕駛車牌號碼000-0000號自小客車
    （下稱系爭車輛）於民國110 年2 月8 日4 時51分許，沿台
    北市松壽路西往東方向第2 車道行駛，行經松壽路16號前，
    因有駕駛不慎之過失，致其右側車身與沿松壽路16號前併排
    停車之被告駕駛車牌號碼000-0000號營業小客車發生擦撞，
    被告因此支付修復費用含稅為新臺幣（下同）8,400 元，另
    被告車輛為營業小客車，因該車輛維修期間無法營運，被告
    因而受營業損失計16,242元，上開金額合計為24,642元，原
    告依法應負賠償責任為由，向鈞院聲請核發支付命令，並經
    鈞院以110 年度司促字第8829號核發支付命令確定，嗣被告
    執此向鈞院聲請對原告財產為強制執行，經鈞院以110 年度
    司執字第69816 號強制執行事件受理在案（下稱系爭執行案
    件) 。然查，本件事故發生係因被告駕車於路邊紅線併排停
    車，且起駛前未注意其他車輛所致，扣除被告應賠償原告修
    復系爭車輛所支出之費用共計75,408元之費用後，被告對原
    告已無任何損害賠償之債權存在。併為聲明：㈠確認被告就
    鈞院110 年度司促第8829號支付命令所載，對原告之24,642
    元及自支付命令送達翌日起至清償日止，按年息5%計算之利
    息，及督促程序費用500 元之債權對原告均不存在。㈡被告
    不得持鈞院110 年度司促字第8829號支付命令為執行名義對
    原告為強制執行。
二、被告則請求駁回原告之訴，並以：原告提出之修車費用未附
    發票，且該修復費用依法應折舊。又當初車禍發生時，原告
    當下就說會賠被告，又直接移動車的位置，後來通知保險公
    司時，才叫了警察，直到110 年2 月24日警察才找被告去做
    筆錄，因距離事發當時已久，被告記憶不清，與事實陳述有
    所出入，而原告於此期間完全沒有聯繫被告，直到110 年3
    月9 日保險公司才打電話跟被告說原告對賠償有疑慮，且當
    時路口監視器可以證明被告車輛當時係持續移動中，並非警
    詢筆錄說的併排停車等語置辯。
三、法院之判斷：
(一)原告主張被告對其系爭支付命令債權不存在，是否有據？
  1.按確認之訴非原告有即受確認判決之法律上利益者，不得提
    起。所謂即受確認判決之法律上利益，係指法律關係之存否
    不明確，原告主觀上認其在法律上之地位有不安之狀態存在
    ，且此種不安之狀態，能以確認判決將之除去者而言（最高
    法院52年台上字第1240號判例參照）。次按104 年7 月1 日
    修正公布，同年月3 日施行之民事訴訟法第521 條第1 項已
    修正為「債務人對於支付命令未於法定期間合法提出異議者
    ，支付命令得為執行名義」。是修法後，支付命令僅有執行
    力，而債務人對於已確定之支付命令不服者，除於債權人已
    聲請強制執行時，提起債務人異議之訴外，尚可提起確認之
    訴以資救濟（修正立法理由參照）。查本院於110 年3 月18
    日依被告之聲請核發系爭支付命令，並於110 年4 月15日對
    原告寄存送達，因原告未於20日內聲明異議，系爭支付命令
    已於110 年5 月17日確定等情，業經本院調取系爭支付命令
    卷查明屬實。則系爭支付命令應適用前述修正公布後之民事
    訴訟法第521 條第1 項規定，僅具有執行力，而無與確定判
    決同一效力。茲原告就被告取得系爭支付命令所載之債權存
    在與否既有所爭執，且被告已持系爭支付命令對原告聲請強
    制執行，致其在法律上地位有不安之狀態存在，而此種不安
    狀態能經法院以確認判決除去，依首揭說明，原告提起本件
    確認之訴，應有確認利益。
  2.本件原告主張前揭時地所發生車禍事故，依初步分析研判肇
    責為被告，且原告尚得請求被告賠償系爭車輛修車費用75,4
    08 元，故被告對原告並無侵權行為損害賠償債權存在等語
    ，業據提出車損照片、行車紀錄器影像光碟及估價單等件為
    證。被告則以上開情詞置辯。按紅實線設於路側，用以禁止
    臨時停車；汽車在設有禁止臨時停車標誌、標線處所不得臨
    時停車，且不得併排臨時停車，道路交通標誌標線號誌設置
    規則第149 條第1 項第1 款第5 目、第111 條第1 項第3 款
    、第5 款、第94條第3 項前段分別定有明文。經查，經本院
    依職權向臺北市政府警察局交通警察大隊調取本件道路交通
    事故調查卷宗，原告在警詢時供稱：「我沿松壽路西往東方
    向第2 車道行駛，對方駕駛營小客TDL-9629臨時停車在第2
    及第3 車道線上，對方併排停車，我要直行，閃避他有擦撞
    到，我的右側車身與對方左前車頭發生碰撞。……」等語；被
    告在警詢時供稱：「我沿松壽路東往西方向第2 車道行駛，
    當時我要靠邊停車，所以在第2 及第3 車道間臨停，我人有
    在車上，對方駕駛自小客AGP-5629沿松壽路東往西方向第2 
    車道行駛，對方朝第3 車道過來，對方右側車身與我左前車
    頭碰撞。」等語。而觀諸卷附原告所提出之行車紀錄器影像
    畫面、道路交通事故現場圖所示之2 車撞擊後相對位置及撞
    擊部位可知，被告應注意並能注意系爭路段路面緣石繪有紅
    實線，本禁止臨時停車，詎被告竟疏未注意該路段為禁止臨
    時停車之處所，而併排暫停在第2 車道（中間車道）與第3 
    車道（外側車道）之間，待切入路側臨時停車，自已有妨礙
    第2 車道及第3 車道之車輛行駛之情，堪認被告具有過失甚
    明。惟原告行經該處時，既已能發現前方有被告車輛違規併
    排暫停在第2 車道與第3 車道之間，其仍應注意並能注意於
    超越前車時，應於前車左側保持半公尺以上之間隔超過，竟
    疏未注意及此，於直行第2 車道自被告車輛左側超越時，擦
    撞被告車輛左前車頭，致被告車輛受損，堪認原告亦同有過
    失。
  3.按因故意或過失不法侵害他人之權利者，負損害賠償責任；
    又汽車、機車或其他非依軌道行駛之動力車輛，在使用中加
    損害於他人者，駕駛人應賠償因此所生之損害；不法毀損他
    人之物者，被害人得請求賠償其物因毀損所減少之價值，民
    法第184 條第1 項前段、第191 條之2 、第196 條分別定有
    明文。又物被毀損時，被害人除得依據民法第196 條請求賠
    償外，並不排除民法第213 條至第215 條之適用，依民法第
    196 條請求賠償物被毀損所減少之價額，得以修復費用為估
    定之標準，但以必要者為限( 例如：修理材料以新品換舊品
    ，應予折舊) ，亦有最高法院77年度第9 次民事庭會議決議
    、同院73年度台上字第1574號判決可資參照。原告於本件事
    故之發生亦有過失，已如前述，是被告主張原告應負侵權行
    為損害賠償責任，自屬有據。茲就本件被告就系爭支付命令
    事件中請求賠償之項目及金額審酌如下：
  ①車輛維修費用部分：查被告所有之TDL-9629營業小客車係106
     年6 月（推定15日）出廠使用，有公路監理電子閘門資料
    查詢結果在卷可稽，故被告車輛自出廠日迄110 年2 月8 日
    事故發生時，已使用3 年8 月。惟被告車輛所支出之修復費
    用8,400 元，係左前葉鈑烤及前保桿拆修之鈑金、校正、拆
    裝及烤漆之工資，有估價單可按，因無零件費用之支出，自
    無計算折舊之必要。故被告得請求修復費用8,400 元。
  ②營業損失部分：被告主張其為計程車駕駛，因修車進廠維修
    需工時3 日，以每日營業收入5,414 元計算，受有16,242元
    之營業損失，依法應由原告負賠償責任等語，業據提出估價
    及其110 年2 月份月報表為證。經核尚無不合，應予准許。
    故被告得請求營業損失16,242元。
  ③從而，被告得向原告主張賠償之金額共計為24,642元（計算
    式：8,400 元＋16,242元＝24,642元）
  4.復按損害之發生或擴大，被害人與有過失者，法院得減輕賠
    償金額，或免除之，民法第217 條第1 項定有明文。此項規
    定之目的在謀求加害人與被害人間之公平，故在裁判上法院
    得以職權減輕或免除之。最高法院97年度台上字第1291號判
    決意旨參照。本件事故之發生，兩造同有過失，已如前述，
    本院綜合雙方過失情節及相關事證，認被告違規在先，應負
    擔較重之過失責任，故應由被告負擔70 %、原告負擔30% 之
    過失程度，始屬相當。準此，被告因本件事故所受之損害24
    ,642元，扣除應減輕原告70％之賠償責任後，依上開說明，
    被告得請求原告賠償之金額為7,393 元（計算式：24,642元
    ×70% ＝7,393 元，元以下四捨五入) 。
  5.另原告雖主張被告應賠償系爭車輛受損之修復費用75,408元
    ，並以該修復費用主張抵銷云云，並提出估價單2 紙為證。
    然按債務之抵銷，以雙方當事人互負債務為必須具備之要件
    ，若一方並未對他方負有債務，即無抵銷之可言。查原告所
    駕駛之系爭車輛所有權人即車主登記為訴外人吳惠華，此有
    公路監理電子閘門資料查詢汽車車籍結果可佐，則系爭車輛
    縱使因本件事故受損，因車損而受有損害者應為車輛所有權
    人吳惠華，而非原告。從而，原告就系爭車輛受損之修復費
    用，對於被告既無損害賠償債權存在，揆諸前揭說明，原告
    所為抵銷抗辯，自不可採。
  6.綜上，原告請求確認被告所持系爭支付命令所載之債權，於
    超過7,393 元及自支付命令送達翌日起至清償日止，按年息
    百分之5 計算之利息，及督促程序費用500 元之債權範圍內
    ，對原告不存在，洵屬有據，逾此範圍之請求，則屬無據。
(二)原告主張被告不得執系爭支付命令對原告為強制執行，是否
    有據？
　　查被告所持系爭支付命令所載之債權，於超過7,393 元及自
    支付命令送達翌日起至清償日止，按年息百分之5 計算之利
    息，及督促程序費用500 元之債權範圍內，對原告不存在，
    業經認定如前，是原告請求被告不得執系爭支付命令為執行
    名義，於超過上開債權範圍內對於原告為強制執行，自為可
    採，亦應准許；逾此部分之請求，則屬無據，不應准許。
四、綜上所述，本件被告得請求原告賠償之金額應為7,393 元。
    故原告訴請確認被告所持系爭支付命令所載之債權，於超過
    7,393 元及自支付命令送達翌日起至清償日止，按年息百分
    之5 計算之利息，及督促程序費用500 元之債權範圍內，對
    原告不存在；暨被告不得執系爭支付命令為執行名義，於超
    過上開債權範圍內對於原告為強制執行，均為有理由，應予
    准許；逾此範圍之請求，為無理由，應予駁回。
五、本件事證已臻明確，兩造其餘主張、攻擊防禦方法及所提之
    證據，均核與本件判決所認結果不生影響，爰毋庸逐一再加
    論述，附此敘明。
六、訴訟費用負擔之依據：民事訴訟法第79條。
中　　華　　民　　國　 110　　年　　12　　月　　14　　日
                  三重簡易庭  法  官  王士珮
以上正本係照原本作成。
如不服本判決，應於送達後20日內，向本院提出上訴狀，並表明
上訴理由，如於本判決宣示後送達前提起上訴者，應於判決送達
後20日內補提上訴理由書（須附繕本）。
中　　華　　民　　國　 110　　年　　12　　月　　14　　日
                              書記官  楊家蓉